【裁判字號】    89,上訴,722
【裁判日期】    890428
【裁判案由】    毀損
【裁判全文】
臺灣高等法院刑事判決                  八十九年度上訴字第七二二號
    上  訴  人  臺灣新竹地方法院檢察署檢察官
    被      告  甲○○
右上訴人因被告毀損案件，不服臺灣新竹地方法院八十八年度訴字第三二號，中華民
國八十八年十二月二十八日第一審判決（起訴案號：臺灣新竹地方法院檢察署八十七
年度偵緝字第二九一號），提起上訴，本院判決如左：
    主      文
原判決撤銷。
甲○○毀棄、損壞如附表所示之他人之物，足以生損害於他人，處有期徒刑陸月，如
易科罰金以百元折算壹日。
    事      實
一、甲○○之父親楊水發（已死亡）所有坐落新竹市○○段五三九之０００一號土地
    及地上建物即新竹市○○路○段一二六號房屋遭原法院民事執行處於民國（下同
    ）八十七年二月間拍賣，由乙○○得標，並於同年三月三十一日完成所有權移轉
    登記，惟甲○○於執行法院點交前仍繼續佔用該房屋，並將部分房間出租丙○○
    使用，乙○○乃聲請原法院點交，經原法院於同年五月十八日前往履勘，並於同
    年七月二十二日辦理點交，甲○○因心有未甘，於原法院點交前某日，毀棄損壞
    該屋如附表所示之物，致該屋上述設備毀損，而足以生損害於乙○○。
二、案經乙○○訴請臺灣新竹地方法院檢察署檢察官偵查起訴。
    理      由
一、被告於原審矢口否認有何毀損犯行，辯稱：伊沒有毀損，伊從出生就住在新竹市
    ○○路○段一二六號，直到八十七年五月底離開，而證人丙○○是在八十六年底
    左右向其租住的，他住一樓，伊住二樓，八十七年五月十八日原法院前往履勘時
    ，我們還住在那裡，但在履勘後二、三天後，我們就搬走到竹南租房子，上面租
    賃日期記載從八十七年六月十五日到八十八年六月十五日止，不過八十七年五月
    底就已住在竹南租處，在檢察官偵訊中稱點交後二、三天搬走，是指八十七年五
    月十八日原法院第一次履勘時，之後二、三天搬走的意思，因伊對法律用詞不太
    清楚，而誤會點交、履勘定義。該屋不知道是誰破壞的，我們走時房屋還好好的
    云云。惟查：(一)被告與丙○○於原法院八十七年五月十八日履勘時確在新竹市○○路○段一二六號房屋內居住，履勘時，該屋內未有任何毀損現象，此均有被告
    與丙○○於原審中之陳述及原法院民事執行處履勘筆錄在卷可證，被告和丙○○
    未於履勘後立即搬離，仍在該處居住二、三天，亦為被告與丙○○所坦承；則被
    告與丙○○於原法院履勘後點交前確有居住於該屋之事實。(二)原法院民事執行處
    於八十七年七月二十二日執行點交該屋時，發現該屋已有如附件所示之物遭人毀
    損，有原法院點交筆錄在卷可稽。(三)被告辯稱其於法院履勘後二、三天即搬走，
    其等走時，還好好的，該屋不知道是誰破壞的云云。然查該屋係位於新竹市區，
    左右均有多數住家，倘於被告搬離後，一般外人當不敢擅自侵入，按常理與房屋
    之新所有權人無利害衝突之人，亦不致無端入內拆除門窗，用水泥灌入衛浴設備
    毀損該屋設備。外人果有此種行徑，附近鄰居亦會察覺而報警處理，縱該屋未上
    鎖，衡情亦不可能有他人進入大費周章為上述毀損之行為。(四)被告雖與乙○○間
    並無恩怨，惟因乙○○拍賣取得其父遺留之房屋而必須於八十七年五月十八日原
    法院履勘後搬遷，且被告在竹南所租之房屋，租賃期間係自八十七年六月十五日
    方開始，該屋係被告其父因債務而拍賣，被告被迫搬遷，又未即有居住之所，是
    被告因此生怨而萌毀損之動機。上述毀損之行為，細繹其目的係為使該屋之居住
    人無法使用屋內之生活設備，或須費心修復，並非一般流氓所為是以被告所辯，
    與常情有違，純係委責之詞，不足採信，被告犯行洵堪認定。
二、核被告甲○○所為，係犯刑法第三百五十四條毀損他人之物罪。檢察官起訴事實
    ，認被告尚有抽出屋內電線並剪斷及技除插座，敲毀地板地磚潑灑汽油等毀損行
    為，惟無證據足以證明，亦無證據足以證明，亦無勘驗筆錄可按，此部分為單純
    一罪之部分行為，故不另為無罪之諭知。公訴人認被告所為係犯刑法第三百五十
    三條第一項之毀壞他人建築物罪，惟該罪需毀壞建築物之重要部分，足致該建築
    物之全部或一部失其效用，始能成立，公訴意旨，容有未洽，爰於起訴事實之同
    一範圍內，變更起訴法條。原審未能審酌全部案情，遽採被告辯解，而為其無罪
    之判決，自非允洽。檢察官執此上訴指摘原判決不當，核有理由，自應由本院將
    原判決撤銷改判。爰審酌被告因房屋拍賣被迫搬離，而毀損他人之物，動機犯行
    均屬可議，犯後仍不知悔改，委言卸責，及其所造成之損害等一切情狀，量處有
    期徒刑六月，並諭知易科罰金之折算標準，以佰元折算一日，以示懲儆。
三、被告經合法傳喚，無正當理由不到庭，爰不待其陳述，逕行判決。
四、據上論斷，應依刑事訴訟法第三百六十九條第一項前段、第三百七十一條、第三
    百六十四條、第二百九十九條第一項前段、第三百條，刑法第三百五十四條、第
    四十一條，罰金罰鍰提高標準條例第一條前段、第二條，判決如主文。
本案經檢察官洪威華到庭執行職務。
中     華     民     國    八十九   年       四       月      二十八    日
                             臺灣高等法院刑事第四庭
                                 審判長法  官  蔡  永  昌
                                       法  官  許  宗  和
                                       法  官  陳  榮  和
右正本證明與原本無異。
被告不得上訴。
檢察官如不服本判決應於收受送達後十日內向本院提出上訴書狀，其未敘述上訴之理
由者並得於提起上訴後十日內向本院補提理由書（均須按他造當事人之人數附繕本）
。
                                       書記官  劉  麗  芬
中     華     民     國    八十九   年       五       月        一      日
附錄：本案論罪科刑法條全文
刑法第三百五十四條：
毀棄、損壞前二條以外之他人之物或致令不堪用，足以生損害於公眾或他人者，處二
年以下有期徒刑、拘役或五百元以下罰金。
附件：
┌──────────────────┬────────────────┐
│一  部分門窗遭拆除。                │  位新竹市○○路○段一二六號房屋│
├──────────────────┤  房屋所有人：乙○○            │
│二  衛浴設備以水泥權入阻塞。        │                                │
└──────────────────┴────────────────┘


司法院資訊處製作；財團法人民間司法改革基金會備份。
